【裁判字號】    97,易,3787
【裁判日期】    980123
【裁判案由】    毒品危害防制條例
【裁判全文】
臺灣板橋地方法院刑事判決              97年度易字第3787號
公  訴  人  臺灣板橋地方法院檢察署檢察官
被      告  甲○○
上列被告因違反毒品危害防制條例案件，經檢察官提起公訴（97
年度毒偵字第8686號），本院於準備程序進行中，被告就被訴之
事實為有罪之陳述，經告知被告簡式審判程序之旨，並聽取當事
人之意見後，裁定進行簡式審判程序，判決如下：
    主  文
甲○○施用第二級毒品，累犯，處有期徒刑陸月，如易科罰金，
以新臺幣壹仟元折算壹日。扣案之吸食器壹個，沒收。
    事  實
一、甲○○有妨害公務、偽造文書及違反麻醉藥品管理條例案件
    等前科，其(一)前於民國88年間因施用毒品案件，經臺灣臺北
    地方法院於同年1 月5 日以88年度毒聲字第14號裁定送勒戒
    處所施以觀察、勒戒後，認無繼續施用毒品傾向，經臺灣臺
    北地方法院檢察署檢察官於同月29日以88年度偵字第1362號
    為不起訴處分確定，(二)於89年間因施用毒品案件，經本院於
    89年1 月18日以89年度毒聲字第390 號裁定送勒戒處所觀察
    、勒戒後，復於89年間因施用毒品案件，經本院於89年2 月
    21日以89年度毒聲字第1461號裁定送勒戒處所觀察、勒戒，
    末2 次觀察、勒戒僅執行其一，認有繼續施用毒品傾向，經
    本院以89年度毒聲字第3472號裁定送戒治處所強制戒治，於
    90年5 月29日強制戒治期滿，檢察官據以起訴，經本院於89
    年8 月28日以89年度易字第2852號判處有期徒刑10月，經臺
    灣高等法院於89年12月26日以89年度上易字第3586號駁回上
    訴確定，於91年7 月19日因縮短刑期假釋，於91年9 月24日
    因縮短刑期假釋期滿，(三)於91年間因施用毒品案件，經本院
    於91年12月24日以91年度毒聲字第4255號裁定令入戒治處所
    強制戒治，嗣因毒品危害防制條例修正，於93年1 月9 日釋
    放，檢察官據以起訴，經本院於92年6 月27日以92年度易字
    第1118號判處有期徒刑1 年，於92年7 月24日確定，(四)於92
    年間因偽造文書案件，經臺灣桃園地方法院於92年8 月15日
    以92年度桃簡字第485 號判處有期徒刑5 月，於92年11月6
    日確定，前2 案接續執行，於94年4 月28日因縮短刑期假釋
    ，於94年5 月9 日因縮短刑期假釋期滿，(五)於94年間因施用
    毒品案件，經本院於95年3 月8 日以95年度易字第154 號判
    處有期徒刑6 月，於95年4 月10日確定，(六)於94年間因贓物
    案件，經本院於95年4 月20日以95年度易字第153 號判處有
    期徒刑3 月，於95年5 月18日確定，上2 案嗣更定為有期徒
    刑7 月，於96年3 月17日因縮短刑期執行完畢，(七)於95年間
    因持有毒品案件，經本院於96年1 月25日以96年度易字第7
    號判處有期徒刑3 月，於96年3 月12日確定，(八)於95年間施
    用毒品等案件，經本院於96年2 月12日以95年度訴字第36
    44號，就施用毒品罪部分判處有期徒刑4 月，就持有毒品罪
    判處有期徒刑3 月，定應執行有期徒刑6 月，經臺灣高等法
    院於96年7 月3 日以96年度上易字第1480號駁回上訴確定，
    (九)於96年間因施用毒品案件，經本院於96年11月12日以96年
    度簡字第7234號判處有期徒刑4 月，於96年12月3 日確定，
    (七)至(九)3 案均經減刑，並更定為有期徒刑6 月，於97年4 月
    10日因縮短刑期執行期滿。詎其不知悔改，再基於施用第二
    級毒品甲基安非他命之犯意，於97年10月21日凌晨3 時30分
    許，在臺北縣土城市○○路○ 段54巷19號6 樓原住處，將第
    二級毒品甲基安非他命置於吸食器內加熱，以吸取其濃煙之
    方式，施用該毒品1 次，旋於是日凌晨3 時40分許，在上址
    為警查獲，並扣得其所有，且係供其施用毒品所用之吸食器
    1 個。
二、案經臺北縣政府警察局樹林分局報請臺灣板橋地方法院檢察
    署檢察官偵查起訴。
    理  由
一、程序部分：按除被告所犯為死刑、無期徒刑、最輕本刑為三
    年以上有期徒刑之罪或高等法院管轄第一審案件者外，於第
    一次審判期日前之準備程序進行中，被告先就被訴事實為有
    罪之陳述時，審判長得告知被告簡式審判程序之旨，並聽取
    當事人、代理人、辯護人及輔佐人之意見後，裁定進行簡式
    審判程序，刑事訴訟法第273 條之1 第1 項定有明文。經核
    ，本件被告甲○○所犯係死刑、無期徒刑、最輕本刑為三年
    以上有期徒刑以外之罪，其於準備程序中就被訴事實為有罪
    之陳述，經法官告知簡式審判程序之旨，並聽取公訴人、被
    告之意見後，本院爰依首揭規定，合議裁定由受命法官獨任
    進行簡式審判程序，合先敘明。
二、訊據被告於本院審理時坦承前揭犯罪事實不諱，又其於為警
    查獲後，經警於同日凌晨4 時許，採集其尿液檢體，送由臺
    灣檢驗科技股份有限公司以酵素免疫分析法初步檢驗，及以
    氣相層析質譜儀法確認，有安非他命（624ng/ml）、甲基安
    非他命（2712ng/ml） 等陽性反應，有該公司97年11月5 日
    濫用藥物檢驗報告附卷得佐。按甲基安非他命經口服投與後
    約百分之70於24小時內自尿中排出，約百分之90於96小時內
    自尿中排出，由於甲基安非他命成分之檢出與其投與方式、
    投與量、個人體質、採尿時間與檢測儀器之精密度等諸多因
    素有關，因此僅憑尿液中呈甲基安非他命陽性反應，並無法
    確實推算吸食時間距採集時間之長短，惟依上述資料推斷，
    最長可能不會超過4 日，亦有行政院衛生署藥物食品檢驗局
    81年2 月8 日（81）藥檢1 字第001156號函可按。查目前之
    尿液檢體毒品反應鑑驗方法，以氣相層析質譜儀法最為精確
    ，並可排除服用藥物導致毒品偽陽性反應之可能性，本件被
    告尿液檢體經以氣相層析質譜儀法確認，鑑出被告尿液確有
    甲基安非他命陽性反應，是可確信被告於採集尿液檢體前約
    於96小時內扣除為警查獲後被告不可能施用毒品期間內之某
    時，確曾施用第二級毒品甲基安非他命。此外，另有查獲現
    場照片、扣押物品目錄表及扣押物品清單等附卷可稽。承上
    所述，被告之前揭自白，應合於事實。
三、按施用第一、二級毒品為犯罪行為，毒品危害防制條例第10
    條定有處罰明文。故施用第一、二級毒品者，依前揭規定本
    應科以刑罰。惟基於刑事政策，對合於一定條件之施用者，
    則依同條例第20條、第23條之規定，施以觀察、勒戒及強制
    戒治之保安處分。同條例於92年7 月9 日修正公布，自93年
    1 月9 日施行，其中第20條、第23條將施用毒品之刑事處遇
    程序，區分為「初犯」及「5 年內再犯」、「5 年後再犯」
    。依其立法理由之說明：「初犯」，經觀察、勒戒或強制戒
    治後，應為不起訴處分或不付審理之裁定；經觀察、勒戒或
    強制戒治執行完畢釋放後，「5 年內再犯」者，因其再犯率
    甚高，原實施之觀察、勒戒及強制戒治既已無法收其實效，
    爰依法追訴或裁定交付審理。至於經觀察、勒戒或強制戒治
    執行完畢釋放後，「5 年後再犯」者，前所實施之觀察、勒
    戒或強制戒治已足以遮斷其施用毒品之毒癮，為期自新及協
    助其斷除毒癮，仍適用「初犯」規定，先經觀察、勒戒或強
    制戒治之程序。從而，依修正後之規定，僅限於「初犯」及
    「五年後再犯」2 種情形，始應先經觀察、勒戒或強制戒治
    程序。倘被告於5 年內已再犯，經依法追訴處罰，縱其第3
    次（或第3 次以上）再度施用毒品之時間，在初犯經觀察、
    勒戒或強制戒治執行完畢釋放5 年以後，已不合於「5 年後
    再犯」之規定，且因已於「5 年內再犯」，顯見其再犯率甚
    高，原實施觀察、勒戒或強制戒治，已無法收其實效，即應
    依該條例第10條處罰，最高法院95年第7 次刑事庭會議決議
    可資參照。查被告前(一)88年間因施用毒品案件，經臺灣臺北
    地方法院於同年1 月5 日以88年度毒聲字第14號裁定送勒戒
    處所施以觀察、勒戒後，認無繼續施用毒品傾向，經臺灣臺
    北地方法院檢察署檢察官於同月29日以88年度偵字第1362號
    為不起訴處分確定，(二)於89年間因施用毒品案件，經本院於
    89年1 月18日以89年度毒聲字第390 號裁定送勒戒處所觀察
    、勒戒後，復於89年間因施用毒品案件，經本院於89年2 月
    21日以89年度毒聲字第1461號裁定送勒戒處所觀察、勒戒，
    末2 次觀察、勒戒僅執行其一，認有繼續施用毒品傾向，經
    本院以89年度毒聲字第3472號裁定送戒治處所強制戒治，於
    90年5 月29日強制戒治期滿，檢察官據以起訴，經本院於89
    年8 月28日以89年度易字第2852號判處有期徒刑10月，經臺
    灣高等法院於89年12月26日以89年度上易字第3586號駁回上
    訴確定，於91年7 月19日因縮短刑期假釋，於91年9 月24
    日因縮短刑期假釋期滿，(三)於91年間因施用毒品案件，經本
    院於91年12月24日以91年度毒聲字第4255號裁定令入戒治處
    所強制戒治，嗣因毒品危害防制條例修正，於93年1 月9 日
    釋放，檢察官據以起訴，經本院於92年6 月27日以92年度易
    字第1118號判處有期徒刑1 年，於92年7 月24日確定，(四)於
    94年間因施用毒品案件，經本院於95年3 月8 日以95年度易
    字第154 號判處有期徒刑6 月，於95年4 月10日確定，(五)於
    95年間施用毒品等案件，經本院於96年2 月12日以95年度訴
    字第3644號，就施用毒品罪部分判處有期徒刑4 月，就持有
    毒品罪判處有期徒刑3 月，定應執行有期徒刑6 月，經臺灣
    高等法院於96年7 月3 日以96年度上易字第1480號駁回上訴
    確定，(六)於96年間因施用毒品案件，經本院於96年11月12日
    以96年度簡字第7234號判處有期徒刑4 月，於96年12月3 日
    確定，有臺灣高等法院被告前案紀錄表在卷可徵。綜上所見
    ，本件被告施用前述毒品之犯行，自應究以刑責，其事證業
    臻明確，堪予認定，應依法論科。
四、核被告所為，係犯毒品危害防制條例第10條第2 項之施用第
    二級毒品罪。其施用前揭毒品，衡情，應有持有該毒品之行
    為，惟此持有之低度行為，當為其施用毒品之高度行為所吸
    收，故不另論罪。查其(一)曾於91年間因施用毒品案件，經本
    院於92年6 月27日以92年度易字第1118號判處有期徒刑1 年
    ，於92年7 月24日確定，(二)於92年間因偽造文書案件，經臺
    灣桃園地方法院於92年8 月15日以92年度桃簡字第485 號判
    處有期徒刑5 月，於92年11月6 日確定，2 案接續執行，於
    94 年4月28日因縮短刑期假釋，於94年5 月9 日因縮短刑期
    假釋期滿，(三)於94年間因施用毒品案件，經本院於95年3 月
    8 日以95年度易字第154 號判處有期徒刑6 月，於95年4 月
    10 日 確定，(四)於94年間因贓物案件，經本院於95年4 月20
    日以95年度易字第153 號判處有期徒刑3 月，於95年5 月18
    日確定，上2 案嗣更定為有期徒刑7 月，於96年3 月17日因
    縮短刑期執行完畢，(五)於95年間因持有毒品案件，經本院於
    96年1 月25日以96年度易字第7 號判處有期徒刑3 月，於96
    年3 月12日確定，(六)於95年間施用毒品等案件，經本院於96
    年2 月12日以95年度訴字第3644號，就施用毒品罪部分判處
    有期徒刑4 月，就持有毒品罪判處有期徒刑3 月，定應執行
    有期徒刑6 月，經臺灣高等法院於96年7 月3 日以96年度上
    易字第1480號駁回上訴確定，(七)於96年間因施用毒品案件，
    經本院於96年11月12日以96年度簡字第7234號判處有期徒刑
    4 月，於96年12月3 日確定，(五)至(七)3 案均經減刑，並更定
    為有期徒刑6 月，於97年4 月10日因縮短刑期執行期滿，亦
    有上開被告前案紀錄表在卷得憑，其於徒刑執行完畢後5 年
    內，再犯本件有期徒刑以上之罪，為累犯，應依刑法第47條
    第1 項規定，加重其刑。本件到庭執行公訴檢察官具體求處
    有期徒刑6 月，本院審酌其有前述多項犯罪紀錄，顯見素行
    欠佳，又其於受觀察、勒戒後，猶另萌施用毒品之犯意，再
    犯本罪，顯見其戒除毒癮之意志薄弱，且未衷心悛悔，漠視
    法令之禁制，恣意濫用藥品，其行為甚為可訾，惟其施用毒
    品祗係戕害其自己身心，並無加害他人，兼衡其本件施用毒
    品種類、次數、尿液檢體毒品反應指數、犯罪動機、目的、
    手段、犯後態度等一切情狀，爰量處如主文所示之刑，並諭
    知易科罰金之折算標準。扣案之吸食器1 個，為被告所有，
    且係供其犯本件之罪所用之物乙情，併據被告供承在卷，是
    應依刑法第38條第1 項第2 款規定，予以沒收。
據上論斷，應依刑事訴訟法第273 條之1 第1 項、第299 條第1
項前段，毒品危害防制條例第10條第2 項，刑法第11條前段、第
47條第1 項、第41條第1 項前段、第38條第1 項第2 款，判決如
主文。
本案經檢察官黃佳權到庭執行職務。
中    華    民    國    98    年    1     月    23    日
                    刑事第一庭  法  官  朱敏賢
上列正本證明與原本無異。
如不服本判決，應於判決送達後10日內敘明上訴理由，向本院提
出上訴狀 (應附繕本) ，上訴於臺灣高等法院。其未敘述上訴理
由者，應於上訴期間屆滿後20日內向本院補提理由書「切勿逕送
上級法院」。
                                書記官  李郁禎
中    華    民    國    98    年    1     月    23    日
附錄本案論罪科刑法條：
毒品危害防制條例第10條：
施用第一級毒品者，處六月以上五年以下有期徒刑。
施用第二級毒品者，處三年以下有期徒刑。


司法院資訊處製作；財團法人民間司法改革基金會備份。
